【裁判字號】    99,交聲,1637
【裁判日期】    991231
【裁判案由】    違反道路交通管理處罰條例聲明異議
【裁判全文】
臺灣臺北地方法院交通事件裁定        99年度交聲字第1637號
原處分機關  臺北市交通事件裁決所
異  議  人
即受處分人  廖師賢
上列異議人即受處分人因違反道路交通管理處罰條例案件，對原
處分機關民國99年10月14日所為北市裁罰字第裁22-C00000000號
處分聲明異議，本院裁定如下：
    主  文
異議駁回。
    理  由
一、原處分意旨略以：異議人即受處分人廖師賢於民國99年9月9
    日凌晨1時9分許，騎315-GCF號重型機車，在臺北縣蘆洲市
    ○○○道，因在道路上蛇行，經警舉發，嗣原處分機關依道
    路交通管理處罰條例第43條第1項第1款、第4項前段規定裁
    處罰鍰新臺幣1萬2千元，吊扣汽車牌照3個月，及依同條例
    第24條第1項第3款應參加道路交通安全講習，並依同條例第
    63條第1項第3款規定記違規點數3點等語。
二、異議意旨略以：伊當時正在找去萬華的路，不知路在左方或
    右方，直到找到路，才從右方切出，並無蛇行云云。
三、按汽車駕駛人，駕駛汽車在道路上蛇行，或以其他危險方式
    駕車者，處新臺幣6千元以上2萬4千元以下罰鍰，並當場禁
    止其駕駛；汽車駕駛人有第一項第一款、第二款或前項行為
    者，並吊扣該汽車牌照三個月，且應接受道路交通安全講習
    ；汽車駕駛人，違反前述規定者，除依原條款處罰鍰外，並
    記違規點數3點，道路交通管理處罰條例第43條第1項第1款
    、第4項前段、第24條第1項第3款、第63條第1項第3款分有
    明文。其中道路交通管理處罰條例第43條第1項第1款所稱「
    在道路上蛇行」，係指汽車沿途任意變換車道，且於車道上
    穿梭行駛之危險駕車方式而言。經查：
(一)交通警員製單舉發違反道路交通管理處罰條例所列之違規事實
  ，本質為行政處分，係公務員基於職務上權力，依法就特定具
  體事件所為公法效果之單方行政行為，基於公務員為公法行為
  具有公信力之原則，該行政處分當可被推定為有效，其據以依
  法處分之事實亦應認定為正確無誤，本此公信原則，乃立法者
  賦予行政機關制定違反道路交通事件統一裁罰基準及處理細則
  ，使執勤警員得立即處分以維交通秩序、安全之行政目的，反
  之，若謂公務員一切行政行為均需預留證據以證其實，則國家
  行政勢必窒礙難行，據此，刑事訴訟法就犯罪證據有關規定中
  ，與屬行政秩序罰之交通違規裁罰本旨不合部分，自不在準用
  之列（臺灣高等法院87年度交抗字第157號裁定意旨參照）。
  另依道路交通管理處罰條例裁處行政罰事件，依公法爭議之舉
  證責任分配法則，固應先由行政機關就履踐相關正當法定程序
  及人民應受處罰之客觀違反法令行為，負證明之責，惟倘受處
  分人就行政機關已為相當證明之事項欲為抗辯，亦須就其所辯
  提出反證，然行政機關就上揭應為舉證事項，非不得以執行查
  察取締勤務人員，依調查人證程序，就親歷事實提供不可替代
  之證明方法，先予敘明。
(二)異議人確有上揭違規事實，業經舉發警員即證人曾仁宏到庭證
  述：照片中兩台車，伊那個時段去巡邏，他們原本是在外車道
  ，編號一照片中受處分人車輛是左邊的那輛。異議人當時是從
  外側直接切到內車道，完全沒有打方向燈，當時異議人車速是
  很快，他們是在蘆洲市○○○道的捷運機場聚集，有人報案，
  他們是很多台車，勤務中心請伊等過去取締，伊等去後，那一
  群機車就四處逃竄，因為是逃竄，車速很快，異議人是從外側
  直接切到內側，沒有打方向燈，而且編號一的右邊車輛還將車
  牌貼起來。因為伊等沒有測速器，伊不可能開競駛或是競速，
  所以伊就是以其他危險方式駕車，就是類似蛇行，因為當時異
  議人後方除了伊等警車外，還有轎車，異議人的車是很快速的
  從外側切到內側，又往前一直飆，又快速的從內側切到外側，
  轉到民族路422巷82弄，然後就不見了。當時候異議人是有類
  似蛇行的情形，伊在舉發通知單就是寫危險駕駛（蛇行），那
  天是伊跟伊同事凌晨12-2點的巡邏，當時就已經拍到那個畫面
  ，因為要交班伊就返回派出所，然後勤務中心又通報，伊又跟
  另一個同事前往相同地點，就在伊附的光碟裡面，異議人車子
  也在一大群機車其中，在光碟內伊有圈出來，後面一模一樣是
  載那個穿黃色T恤的人，異議人不是單純經過那邊。第二段影
  片裡面也有編號一照片右邊的車，卷內照片是伊第一次出去拍
  的照片。庭呈光碟片內就是伊當日凌晨第二次出勤時候，就是
  凌晨2時到4時，異議人的車還是跟編號1照片右邊的車輛在一
  起，而且一大群車輛佔聚道路的內外側，而且闖紅燈，往三重
  的方向行駛，而且當時是所有的車聚集在那邊，看到伊等警察
  來才衝散，在伊第一次出勤時，異議人的確是從右方切出，一
  樣往三重方向，不是往萬華方向，伊第二次出勤時，異議人的
  車一樣是那個方向，直接闖紅燈，12點到2點2個小時，2點到4
  點，這樣時間總共4小時，異議人說找路這有可能嗎？而且當
  時是所有車聚集在那邊，看到我們警察來才衝散，在伊第一次
  出勤時，異議人的確是從右方切出，是往三重方向，不是往萬
  華方向，我第二次出勤時，異議人車一樣是那個方向，直接闖
  紅燈，這有可能是找路嗎？所以異議人不是在找路等語明確（
  本院卷第17頁背面-18頁背面），衡證人曾仁宏係依法執行公
  務警員，與異議人毫不相識，亦無怨隙，實無捏造事實違法取
  締或故設虛詞構陷異議人致己亦受偽證罪嫌追訴處罰之理；且
  其證詞，核與卷附舉發照片所示，異議人確有突從外側車道切
  入內側車道，復從內側車道切到外側車道等忽左忽右蛇行一節
  相符（本院卷第10頁），是其證詞，應屬信實，而為可採，故
  異議人確有違規事實，至堪認定，其所辯前情，無非均為卸責
  之詞，顯乏實據，難以憑採。
四、綜前所述，原處分機關前揭裁罰核屬適法，異議人異議為無
    理由，應予駁回。
據上論斷，應依道路交通管理處罰條例第87條第2項，道路交通
案件處理辦法第19條，裁定如主文。
中    華    民    國    99    年    12    月    31    日
                      臺灣臺北地方法院交通法庭
                              法  官  陳琪媛
以上正本證明與原本無異。
如不服本裁定，應於裁定送達後5日內向本院提出抗告狀。
                              書記官  陳豪達
中    華    民    國    99    年    12    月    31    日

司法院資訊處製作；財團法人民間司法改革基金會備份。
